【裁判字號】    89,台上,7283
【裁判日期】    891130
【裁判案由】    違反槍砲彈藥刀械管制條例等罪
【裁判全文】
最高法院刑事判決                              八十九年度台上字第七二八三號
    上  訴  人  台灣高等法院台南分院檢察署檢察官
    上  訴  人
    即  被  告  甲○○
    選任辯護人  陳英鳳律師
右上訴人等因被告違反槍砲彈藥刀械管制條例等罪案件，不服台灣高等法院台南分院
中華民國八十七年九月二十九日第二審判決（八十七年度上訴字第一二八八號，起訴
案號：台灣台南地方法院檢察署八十七年度偵字第九一八號），提起上訴，本院判決
如左：
    主  文
原判決關於未經許可，持有可發射子彈具有殺傷力之土造長槍部分撤銷，發回台灣高
等法院台南分院。
其他上訴駁回。
    理  由
一發回部分：
本件原判決認定上訴人即被告甲○○為環瑜環保工程有限公司之負責人，因清理、撿
拾垃圾，時有機會撿拾一些仍可使用之物品，只要看到即有將之占有加以利用之意，
明知未經主管機關許可，不得持有具有殺傷力之槍枝，竟基於概括之犯意，先於民國
八十二年間，在台南縣麻豆鎮垃圾處理場，拾獲他人丟棄具有殺傷力之土造長槍二支
後，即持有之，又於八十四年間，在上開垃圾處理場，發現他人丟棄之瓦斯長槍一支
及鋼珠一百五十顆，亦將之撿拾返家持有之，嗣於八十六年十二月五日上午十一時三
十分許，在台南縣佳里鎮通興里一鄰港墘五號住處為警查獲等情。因而撤銷第一審之
判決，改判論處被告連續未經許可，持有可發射子彈具有殺傷力之土造長槍罪刑，固
非無見。
惟查：(一)、原判決認上訴人先於八十二年間，在麻豆鎮垃圾處理場拾獲他人丟棄具有
殺傷力之土造長槍二支後，即予持有，復於八十四年間在同處發現他人丟棄之瓦斯長
槍一支及鋼珠一百五十顆，亦撿拾而持有。然上訴人分別撿拾土造長槍及瓦斯長槍並
予持有，時間相距達二年，能否謂係出於同一犯意，已非無疑。且自他人丟棄之垃圾
中，撿拾仍堪使用物品之行為本身，並不構成犯罪，與拾獲槍枝而予持有之主觀意思
，似難謂為相同；而清理垃圾，亦未必會拾獲槍枝，原判決既認「時有機會」，自係
繫於客觀不確定之偶發因素，顯非屬主觀上預訂計畫之範圍。則上訴人於相隔二年之
二次拾獲槍枝並予持有之行為，能否謂係基於概括犯意為之，即非全無研求餘地。(二)
、扣案瓦斯長槍經送內政部警政署刑事警察局鑑驗結果，發射動能只有六‧四四焦耳
，單位面積動能只有二三‧○焦耳，均未達到該局殺傷力數據之二四焦耳，且該局係
以全新氣瓶測試，惟一經裝填氣瓶隨即產生漏氣現象（見九一八號偵查卷第十四至十
五頁）。嗣經第一審再送請法務部調查局鑑定，則認「未附鋼瓶」及「內無電池暫失
功能」（見一審卷第二五頁）。是該瓦斯長槍查扣時似無鋼瓶，則於缺少二氧化碳鋼
瓶氣體配備下，該瓦斯長槍既無從裝填氣體，何以仍認其具殺傷力；及縱補充全新鋼
瓶，惟隨即產生漏氣現象，是否對其殺傷力毫無影響，原判決均未說明，已難謂無理
由不備之違法。又扣案鋼珠一百五十顆，何以係供上訴人犯罪使用之物，原判決亦未
認定說明，則其遽予宣告沒收，亦難認適法。(三)、犯槍砲彈藥刀械管制條例第十九條
第一項所列舉之罪，須依個案情節，審酌對行為人宣告保安處分，確與行為人所為行
為之嚴重性、行為人所表現之危險性，及對於行為人未來行為之期待性相當，而符合
憲法第二十三條所定之比例原則，始得適用該條項規定宣告適當期間之保安處分（司
法院大法官釋字第四七一號解釋意旨參照）。本件原判決理由係以上訴人未經許可持
有可發射子彈具有殺傷力之土造長槍及瓦斯槍，認有諭知強制工作之必要，而逕適用
上開條例第十九條第一項宣告應於刑之執行完畢或赦免後，令入勞動場所強制工作，
其期間為三年，並未依個案情節，具體說明其如何斟酌上訴人行為之嚴重性、主觀之
社會危險性，認有宣付強制工作，以達預防矯治目的必要，自有判決不備理由之違法
。檢察官及被告上訴意旨分別指摘原判決此部分不當，非無理由，應認有發回更審之
原因。
二駁回部分：
按刑事訴訟法第三百七十六條所列各罪之案件，經第二審判決者，不得上訴於第三審
法院，法有明文。本件被告以強暴使人行無義務之事部分，原審係依刑法第三百零四
條第二項、第一項論處罪刑，核屬刑事訴訟法第三百七十六條第一款之案件。依首開
說明，既經第二審判決，自不得上訴於第三審法院，被告竟復提起上訴，顯為法所不
許。其上訴為不合法，應予駁回。
據上論結，應依刑事訴訟法第三百九十七條、第四百零一條、第三百九十五條前段，
判決如主文。
中      華      民      國    八十九    年     十一     月     三十     日
                              最高法院刑事第十一庭
                                  審判長法官  陳  炳  煌
                                        法官  陳  正  庸
                                        法官  陳  世  雄
                                        法官  吳  信  銘
                                        法官  徐  文  亮
      右正本證明與原本無異
                                              書  記  官
中      華      民      國    八十九    年     十二     月      六      日


司法院資訊處製作；財團法人民間司法改革基金會備份。
